臺灣高等法院刑事裁定　　　　　　　　　96年度抗字第1200號
受 處 分 人
即 抗 告 人　甲○○
　　　　　　　　　　（現於台灣嘉義監獄執行中）
上列抗告人因聲請發還扣押物案件，不服台灣台北地方法院九十
六年度聲字第一四○一號，中華民國九十六年八月六日第一審裁
定，本院裁定如下：
    主  文
抗告駁回。
    理  由
一、抗告意旨略以：「一、聲請人根本不諳法律，北院居然說出
    一大堆不願歸還物品的理由，難道一點也不覺得累嗎？經查
    台灣台北地方法院檢察署早已表明『物品應由所有人前來領
    取』。顯見尚未歸還物品，並非不得發還之。北院又何苦胡
    言亂語呢？二、物品最終應物歸原主無訛，應依法發還而不
    為，似有使人難以行使合法權利之虞。倘若北院願成為侵占
    案件的幫兇，聲請人也只好成全了。三、聲請人刻正雖然身
    陷囹圄，然而一旦有管制物品存在時，獄方自有保管股可充
    當保管違禁物品之責，並非如北院所云：『無法發還由聲請
    人負擔保管之責任』。足見係北院不食人間煙火所致。四、
    自古公道自在人心，是非已經十分明確無誤，聲請人實在懶
    得再為此浪費貴之歲月，一切悉聽尊便算了（算了並非表示
    放棄抗告，請勿自作聰明會錯意，先此聲明之）。幸好尚有
    大
    法官可以作出合理的解釋。綜上所述，狀請重新裁定之，以
    保障聲請人等之合法權益…」等語。
二、原裁定意旨略以：「…按可為證據或得沒收之物，得扣押之
    ，刑事訴訟法第一百三十三條第一項定有明文；次按扣押物
    若無留存之必要者，不待案件終結，應以法院之裁定或檢察
    官之命令發還之，其係贓物而無第三人主張權利者，應發還
    被害人。扣押物因所有人、持有人或保管人之請求，得命其
    負保管之責，暫行發還，刑事訴訟法第一百四十二條定有明
    文…經查，聲請人即抗告人甲○○因強盜案件經本院於民國
    九十四年一月三十一日以九十三年度訴字第一七四二號判處
    有期徒刑五年六月，復經台灣高等法院於九十四年四月二十
    二日以九十四年度上訴字第五二九號判決上訴駁回，並經最
    高法院於九十四年七月十四日以九十四年度台上字第三七二
    ０號駁回上訴確定，此經本院依職權調閱上開三案卷宗核閱
    屬實。扣案之萬用鉗一把，雖係聲請人用以破壞被害人管海
    珠所有之車牌號碼二Ｄ—九五五一號箱型車後車廂門鎖所使
    用之工具，但非聲請人所有，此據聲請人於本院九十三年度
    訴字第一七四二號案件審理中供承：『因為萬用鉗是我公司
    給我的工具』（見本院九十三年度訴字第一七四二號卷第九
    七頁）及「是公司發給我的，事後我必須繳回公司」（見本
    院九十三年度訴字第一七四二號卷第一百頁）等語在卷。顯
    見扣案之萬用鉗一把，為聲請人任職之公司所有，聲請人當
    時僅為萬用鉗之持有人，並非所有人。則以聲請人仍在監執
    行之情形觀之，亦無法將萬用鉗發還由其負擔保管責任…本
    件檢察官所為無法發還萬用鉗予受聲請人之處分，並無違法
    不當之處，聲請人對於檢察官之處分不服聲請撤銷，為無理
    由，應予駁回。」等語。
三、按原審法院認為抗告不合法律上之程式，或法律上不應准許
    ，或其抗告權已經喪失者，應以裁定駁回之；又抗告法院認
    為抗告有第四百零八條第一項前段之情形者，應以裁定駁回
    之。刑事訴訟法第四百零八條第一項前段、第四百十一條前
    段分別定有明文。經查，聲請人於九十三年十二月十二日十
    三時五十分許，在台北市大安區○○○路○段二一七巷七弄
    二十五號前，涉嫌持用任職公司所有，交付其使用之萬用鉗
    一支，破壞停放該處路旁之二Ｄ－九五五一號自用小客車車
    門侵入車內行竊，並於經人發現後，為脫免逮捕，持用該萬
    用鉗一支對人施暴，嗣台北市政府警察局大安分局員警接獲
    報案趕抵現場處理，逮捕聲請人，並查扣聲請人持用以竊盜
    及對人施暴之萬用鉗一支，移送台灣台北地方法院檢察署扣
    案；嗣聲請人涉犯加重準強盜未遂犯行，經台灣台北地方法
    院於九十四年一月三十一日判處有期徒刑五年六月，扣案之
    萬用鉗一支因係聲請人任職公司所有，未諭知沒收；聲請人
    不服提起上訴，於九十四年四月二十二日本院以九十四年度
    上訴字第五二九號判決駁回上訴，該案於九十四年七月十四
    日經最高法院判決駁回上訴確定，並送檢察官執行各情，有
    本院被告前案紀錄表、九十四年度上訴字第五二九號判決可
    稽；由上可知，大安分局員警查扣前揭萬用鉗一支，由台灣
    台北地方法院檢察署檢察官執行扣押中。而聲請人向台灣台
    北地方法院檢察署檢察官聲請發還扣押之萬用鉗一支，檢察
    官以聲請人僅係萬用鉗之持有人，並非所有人，函覆無法發
    還聲請人，聲請人不服，具狀向原審法院表示不服，請求發
    還萬用鉗，係對於檢察官關於扣押物發還所為處分，向原審
    具狀表示不服而請求撤銷並發還扣押物，核屬刑事訴訟法第
    四百十六條第一項第一款準抗告範疇，依刑事訴訟法第四百
    十八條第一項前段規定，不得抗告，雖原裁定正本誤載得抗
    告，要不能影響法律之明文規定。聲請人提起本件抗告，於
    法不合，應予駁回。
據上論斷，應依刑事訴訟法第四百十一條前段裁定如主文。
中　　華　　民　　國　　96　　年　　10　　月　　31　　日
　　　　　　　　　刑事第十三庭審判長法　官  曾德水
　　　　　　　　　　　　　　　　　  法　官  李錦樑
　　　　　　　　　　　　　　　　　  法　官  林婷立
以上正本證明與原本無異。
不得再抗告。
                                    書記官  王增華
中　　華　　民　　國　　96　　年　　10　　月　　31　　日
